臺灣基隆地方法院民事判決　九十二年度婚字第一八號
　　原　　　告　乙○○
　　被　　　告　丙○○
　　兼右被告之
　　法定代理人　甲○○　住基隆.
右當事人間請求確認親子關係不存在事件，本院於中華民國九十三年三十月四日辯論
終結，茲判決如左：
    主      文
確認原告與被告丙○○間父子關係不存在。
原告其餘之訴駁回。
訴訟費用由被告丙○○負擔。
    事      實
甲、原告方面：
一、聲明：
    (一)確認被告丙○○與原告間父子關係不存在（亦即確認原告與被告丙○○間父
        子關係不存在）。
    (二)訴訟費用由被告等負擔。
二、陳述：
    (一)渠與被告甲○○於民國（下同）八十五年十月間認識，於八十六年四月十六
        日結婚，至八十八年十一月三日離婚。在渠與被告甲○○認識時，甲○○即
        已生有一子，即被告丙○○（八十五年九月二日生），其生父不詳，亦即丙○○並非甲○○自渠受胎所生，渠與丙○○並非父子，兩人間並無父子關係
        存在，惟因渠與甲○○結婚，渠認為認領丙○○為子，有益家庭和諧，且渠
        亦視丙○○為己出，乃出具「認領書」，認領丙○○為子。渠認領丙○○為
        子，乃違反真實之認領，依法應屬無效，且今渠已與丙○○之母甲○○離婚
        ，為此提起本件訴訟，請求判決確認渠與被告丙○○間父子關係不存在。
    (二)對於馬偕紀念醫院之親子鑑定報告無意見。
三、證據：提出下列文件為證。
    (一)原告之戶口名簿影本一件。
    (二)被告之戶籍謄本一件。
乙、被告方面：
    被告二人均經合法通知，未於最後言詞辯論期日到場，惟被告甲○○（即被告丙○○之法定代理人）前曾到場為聲明及陳述如後：
一、聲明：
    (一)駁回原告之訴。
    (二)訴訟費用由原告負擔。
二、陳述：
    被告丙○○確非伊（即被告甲○○）自原告受胎所生，原告與丙○○確非父子。
    被告亦同意與原告至醫院作ＤＮＡ鑑定。
丙、本院依職權：
一、函請馬偕紀念醫院鑑定：丙○○是否為乙○○與甲○○所生（經ＤＮＡ鑑定結果
    ，「排除乙○○是丙○○的父親」，亦即乙○○並非丙○○之父）。
二、向基隆市安樂區戶政事務所函查：丙○○為八十五年九月二日生，而其母甲○○
    則於八十六年四月十六日始與乙○○結婚，依法不能推定為乙○○之婚生子，又
    甲○○亦否認丙○○為伊自乙○○受胎所生，亦不能依民法第一千零六十四條規
    定，視丙○○為乙○○之婚生子，何以該所卻登記「丙○○」為乙○○婚生子？
    及如有相關之證明文件，請檢送影本一份過院參辦（經該所函復稱：丙○○係於
    八十五年九月二日出生，同年九月九日生以非婚生子女身分申報戶籍為江哲毅，
    其母甲○○於八十六年四月十六日與乙○○結婚，同年四月十六日甲○○與乙○○二人出具「認領書」到所申請更正江哲毅父姓名登記（準正），與民法第一○
    六四條之規定並無不符」等語），並檢送「父姓名更正登記申請書」、「姓名更
    正登記申請書」、「稱謂更正登記申請書」及甲○○與乙○○二人於八十六年四
    月十六日共同出具之「認領書」影本各一件。
    理      由
一、本件被告均未於最後言詞辯論期日到場，惟均無民事訴訟法第三百八十六條所列
    之各種情形，爰准原告聲請，由其一造辯論而為判決，先予敘明。
二、按「確認法律關係（存否）之訴，非原告有即受確認判決之法律上利益者，不得
    提起之；確認證書真偽或為法律關係基礎事實存否之訴，亦同。」，民事訴訟法
    第二百四十七條第一項定有明文。本件依原告所主張之事實，乃屬民事訴訟法第
    五百八十九條所定之「認領無效之訴」，故原告提起本件確認親子關係不存在之
    訴，與前開規定並無不合，亦先予敘明。
三、次按「認領無效之訴」，由認領人提起者，以被認領人為被告；由其他利害關係
    人提起者，以認領人及被認領人為共同被告，但認領人或被認領人有一方死亡時
    ，僅以生存者之一方為被告即可（參見陳棋炎、黃宗樂、郭振恭合著「民法親屬
    新論」九十一年版第二九○頁及最高法院八十六年臺上字第一九○八號判例）。
    本件原告既係提起「認領無效之訴」，而認領人為原告，被認領人為被告丙○○
    ，被告甲○○則為丙○○之法定代理人（生母），依前揭說明，原告僅須以被認
    領人丙○○為被告即可，不須併以丙○○之生母甲○○為共同被告，故原告以甲○○為被告、訴請確認「認領無效」此部分之訴，核無必要，應不准許。本件僅
    須就原告與被告丙○○為實體上之認定即可。
四、查原告主張：渠認領丙○○為子，乃違反真實之認領等事實，除提出戶籍謄本一
    件為證外，經本院函請馬偕紀念醫院鑑定：丙○○是否為乙○○與甲○○所生，
    經該院作ＤＮＡ鑑定結果，「排除乙○○是丙○○的父親」，亦即乙○○確非丙○○之父屬實，有馬偕紀念醫院之復函附「親子鑑定報告」在卷可稽，另經本院
    向基隆市安樂區戶政事務所函查：丙○○為八十五年九月二日生，而其母甲○○
    則於八十六年四月十六日始與乙○○結婚，依法不能推定為乙○○之婚生子，又
    甲○○亦否認丙○○為伊自乙○○受胎所生，亦不能依民法第一千零六十四條規
    定，視丙○○為乙○○之婚生子，何以該所卻登記「丙○○」為乙○○婚生子？
    及如有相關之證明文件，請檢送影本一份過院參辦，經該所函復稱：丙○○係於
    八十五年九月二日出生，同年九月九日生以非婚生子女身分申報戶籍為江哲毅，
    其母甲○○於八十六年四月十六日與乙○○結婚，同年四月十六日甲○○與乙○○二人出具「認領書」到所申請更正江哲毅父姓名登記（準正），與民法第一○
    六四條之規定並無不符」等語，並檢送「父姓名更正登記申請書」、「姓名更正
    登記申請書」、「稱謂更正登記申請書」及甲○○與乙○○二人於八十六年四月
    十六日共同出具之「認領書」影本各一件予本院，亦有各該文件影本附卷可稽，
    亦即被告丙○○並非被告甲○○自原告受胎所生，原告與丙○○並非父子，原告
    認領被告丙○○為子，乃違反真實之認領無訛，原告之主張堪以信為真實。
五、原告認領被告丙○○為子，乃違反真實之認領，如前所述，依法自屬無效（且為
    當然無效），原告與被告丙○○並非父子，兩人間並無父子關係存在，從而原告
    以渠認領被告丙○○為子無效為由，訴請確認渠與被告丙○○間父子關係不存在
    ，自屬正當，應予准許。
六、據上論結，本件原告之訴為一部分有理由，一部分無理由，依民事訴訟法第八十
    五條第一項前段、第七十九條，判決如主文。
中　　　華　　　民　　　國　　九十三　　年　 　 三 　　 月　   十八　 　日
                                  民事庭法　　　官　林  金  發
右為正本，係照原本作成。
如不服本判決，應於本判決送達後二十日內向本院提出上訴書狀（並附繕本）及繳納
上訴裁判費新臺幣四千五百元，上訴於臺灣高等法院。
中　　　華　　　民　　　國　　九十三　　年　　  三　 　 月　   十八　 　日
                                        法院書記官　溫  麗  燕
